【裁判字號】    99,交聲,1119
【裁判日期】    990623
【裁判案由】    交管條例聲異
【裁判全文】
臺灣板橋地方法院交通事件裁定        99年度交聲字第1119號
原處分機關  交通部公路總局臺北區監理所
異  議  人
即受處分人  甲○○
上列異議人因違反道路交通管理處罰條例案件，對於交通部公路
總局臺北區監理所於民國99年5 月4 日以北監營裁字第裁40-AH0
000000號所為之裁決處分，聲明異議，本院裁定如下：
    主  文
原處分撤銷。
甲○○汽車駕駛人，行車速度超過規定之最高時速未滿貳拾公里
，處罰鍰新臺幣壹仟貳佰元，並記違規點數壹點。
    理  由
一、原處分意旨略以：異議人即受處分人甲○○於民國（下同）
    97年5 月15日凌晨5 時0 分許，騎乘其所有之車牌號碼FUA-
    378 號重型機車，行經臺北市○○路與長興街交岔路口時，
    行車速度為時速66公里，而該路段規定行車速度之最高速限
    為時速50公里，旋經設置於該路口之固定式雷達測速儀照相
    採證，嗣由原舉發機關臺北縣政府警察局南港分局（下稱南
    港分局）交通分隊警員逕行舉發，再由原處分機關交通部公
    路總局臺北區○○○○道路交通管理處罰條例第40條、第63
    條第1 項第1 款之規定，對異議人裁處罰鍰新臺幣（下同）
    1,50 0元，並記違規點數1 點，其罰鍰逾期未繳納者，依法
    移送強制執行等語。
二、聲明異議意旨略以：異議人當時騎乘機車行經上開交路口之
    際，行車速度僅時速45公里左右，且異議人機車尚未到達該
    路口時，該路口之測速照相機即已接連閃光2 至3 次，嗣即
    有同向之5 、6 輛機車超越異議人機車通過該路口，惟該部
    測速照相機卻未出現閃光情形，其間是否有機器故障情況，
    殊有疑問，況異議人平日騎乘機車之行車速度，均在時速45
    公里左右，實無超速達16公里之可能，爰請求撤銷原處分云
    云。
三、按汽車駕駛人（含機器腳踏車駕駛人），行車速度，超過規
    定之最高時速，或低於規定之最低時速，除有第43條第1 項
    第2 款情形外，處1,200 元以上2,400 元以下罰鍰，道路交
    通管理處罰條例第53條第1 項定有明文；又汽車駕駛人有同
    條例第40條之情形者，並記違規點數1 點，同條例第63條第
    1 項第1 款亦定有明文。
四、經查：
  (一)本件異議人於97年5 月15日凌晨5 時0 分許，騎乘其所有之
    車牌號碼FUA- 378號重型機車，行經有燈光管制號誌之臺北
    市○○路與長興街交岔路口時，行車速度為時速66公里，而
    該路段規定行車速度之最高時速為50公里，旋經設置於該路
    口之固定式雷達測速儀照相採證，嗣由原舉發機關南港分局
    交通分隊警員製單逕行舉發等節，有違規採證照片原本1 張
    、違規查詢報表1 份、臺北市政府警察局交通大隊送達證書
    影本1 份附卷可稽，且異議人亦自承當時確有騎乘上開機車
    行經本件違規地點等情，堪認異議人確有上揭「騎乘機車行
    車速度超過規定之最高時速未滿20公里」之交通違規行為。
  (二)異議人雖以上情置辯，然本件違規路口所設置之固定式雷達
    測速儀照相機（下稱本件照相機），每年均由管理機關即南
    港分局交通分隊送請經濟部標準檢驗局檢定，其功能均屬正
    常，且本件違規時間之前、後，亦無故障或出現任何異狀之
    情形，倘本件照相機有故障情況，即完全無法啟動，亦完全
    不能照相，未曾發生間歇性啟動或間歇性照相之情形，業據
    證人即實際管領本件照相機之南港分局交通分隊警員高慧峰
    於本院訊問時到庭結證明確（參見本院99年5 月31日訊問筆
    錄第2 至4 頁），並有經濟部標準檢驗局針對本件照相機所
    出具之雷達測速儀檢定合格證書（檢定日期96年7 月6 日、
    有效期限97年7 月31日）影本1 份附卷可稽，再參核卷附由
    證人高慧峰所提出之本件違規採證照片暨其前、後各一張違
    規採證照片內容，亦可見當時採證編號確係連貫無誤（依序
    為332 至334 ）、採證時間亦有適當間隔（依序為同日之04
    時43分16秒、05時00分15秒、05時16分35秒）、採證所測行
    車速度更有合理區別（依序為時速65公里、66公里、83公里
    ），並未出現異議人所指「閃光空拍」、「多輛機車通過」
    之異常情況或跡象。綜上，堪認本件照相機於本件違規時係
    處於功能良好、運作正常之狀態，並無故障或其他異常狀況
    ，是其所測速暨拍攝之本件採證照片，自足作為認定本件交
    通違規事實之基礎，異議人所辯上開情節，均不足採，亦無
    從憑以遽認本件有何產生合理懷疑之餘地。
  (三)按處理違反道路交通管理事件，有關文書送達之程序，依行
    政程序法規定，違反道路交通管理事件統一裁罰基準及處理
    細則第5 條定有明文；又送達由行政機關自行或交由郵政機
    關送達，由郵政機關送達者，以一般郵遞方式為之，但文書
    內容對人民權利義務有重大影響者，應為掛號，於應送達處
    所不獲會晤應受送達人時，得將文書付與有辨別事理能力之
    同居人、受雇人或應送達處所之接收郵件人員，行政程序法
    第68條第1 項、同條第3 項、第73條第1 項亦分別定有明文
    。本件原舉發機關於97年6 月30日以異議人之住所地臺北縣
    三峽鎮○○路136 巷20弄97號10樓為應送達處所，將本件舉
    發違反道路交通管理事件通知單（下稱舉發通知單）交郵局
    掛號送達，而郵務人員係於97年7 月7 日將該通知單送達至
    上址，因未獲會晤異議人本人，乃付與該址所屬社區之住戶
    管理委員會之收發人員（接收郵件人員），有臺北市政府警
    察局交通警察大隊99年3 月15日北市警交大執字第09930697
    300 號函、中華民國郵政大宗掛號函件聯、臺北市政府警察
    局交通警察大隊送達證書、本件採證照片影本各1 份附卷可
    稽，堪認本件舉發通知單已於97年7 月7 日送達於異議人無
    誤，惟依卷附本件裁決書及違規查詢報表所載，異議人應到
    案日期為97年7 月4 日前，本件舉發通知單遲至97年7 月7
    日始送達於異議人，無寧使異議人喪失得於應到案期限內到
    案就被舉發事實陳述意見或以最低額繳清罰鍰結案之利益，
    原處分機關逕為高於最低額罰鍰之裁罰（1,500 元─依道路
    交通管理事件統一裁罰基準表之規定，本件異議人於期限內
    繳納或到案聽候裁決者，其罰鍰金額應為最低額1,200 元）
    ，即有未洽，應由本院予以撤銷改裁，以期適法。
五、綜上所述，異議人固有上揭「騎乘機車行車速度超過規定之
    最高時速未滿20公里」之交通違規行為，原處分機關援引上
    開道路交通管理處罰條例規定對異議人為處分，亦屬有據，
    然本件舉發通知單既未在其所記載之應到案日期以前合法送
    達於異議人，致異議人無法及時於期限內繳納罰鍰或到案聽
    候裁決，原處分機關復未予詳查，逕為高於最低額罰鍰之裁
    罰，即有未洽。從而，異議人聲明異議雖無理由，惟原處分
    既有上述瑕疵，仍應由本院將原處分撤銷，並自為裁罰如主
    文第2 項所示。
據上論斷，應依道路交通案件處理辦法第20條前段，裁定如主文
。
中    華    民    國    99    年    6     月    23    日
                    交通法庭  法  官  王屏夏
以上正本證明與原本無異。
如不服本裁定應於送達後5日內向本院提出抗告狀。
                              書記官  林進煌
中    華    民    國    99    年    6     月    23    日

司法院資訊處製作；財團法人民間司法改革基金會備份。
